【裁判字號】    95,訴,3504
【裁判日期】    970118
【裁判案由】    加重強盜
【裁判全文】
臺灣臺中地方法院刑事判決              95年度訴字第3504號
公  訴  人  臺灣臺中地方法院檢察署檢察官
被      告  丙○○
指定辯護人  義務辯護人  江銘栗律師
被      告  乙○○
指定辯護人  義務辯護人  楊益松律師
被      告  甲○○
                    （另案於臺灣臺中監獄執行）
指定辯護人  本院公設辯護人  丁○○
上列被告等因加重強盜案件，經檢察官提起公訴（95年度偵字第
347號）及函送併辦（95年度偵字第10009號），本院判決如下：
    主    文
丙○○、乙○○共同犯強制罪，丙○○處有期徒刑柒月，減為有
期徒刑參月又拾伍日，乙○○處拘役伍拾捌日，減為拘役貳拾玖
日，如易科罰金，均以銀元參佰元即新臺幣玖佰元折算壹日。扣
案之運動發號槍沒收。
甲○○無罪。
    犯罪事實及理由
壹：有罪部分
一、丙○○因故遭姓名、年籍均不詳綽號「紅線」之成年男子開
    槍擊中其使用之2762- LJ號自小客車後，苦尋不到「紅線」
    ，甲○○與之聊天時獲悉後，即向丙○○表示可幫忙找出「
    紅線」，丙○○即請甲○○幫忙，因甲○○本身不認識「紅
    線」，由友人處得知庚○○認識「紅線」，而友人壬○○認
    識庚○○，遂打電話給壬○○，請壬○○約庚○○於94年11
    月9 日中午12時許，至台中市○○路高速公路涵洞下見面，
    壬○○即以有事相談為由約庚○○於上開約定時間前往上址
    ，丙○○於當日12時15分許（起訴書誤植為凌晨0 時許，經
    公訴人當庭更正），駕駛2762- LJ號自小客車，搭載甲○○
    、乙○○於抵達上址，見壬○○與庚○○已在現場等候，坐
    在副駕駛座之甲○○即搖下車窗，壬○○見狀即與庚○○坐
    上丙○○的車，丙○○即將車駛離涵洞，行進中，丙○○詢
    問是否認識「紅線」，並要求找出「紅線」，庚○○表示不
    認識，丙○○認庚○○有心推諉而心生不滿，憤而自駕駛座
    下方之置物盒內取出其所有之運動發號槍朝著後座之庚○○
    ，並將車子暫停於路邊，基於強制他人行無義務之事及妨害
    人行使權利之犯意，以信號槍之槍口指著庚○○之額頭，要
    求庚○○於當天下午找出「紅線」，為避免庚○○於離開後
    避而不見，遂要求庚○○交出身上之財物供作擔保，庚○○
    因害怕而將現金新臺幣5萬5千元、手錶1只及金項鍊1條交付
    丙○○，丙○○為確定庚○○交付之現金數額，以免日後返
    還時茲生疑義，遂命庚○○將現金交予同樣坐在後座之乙○○清點，乙○○即與丙○○基於妨害他人行使權利之犯意聯
    絡，收受庚○○交付之現金並清點，丙○○因此才讓庚○○
    及壬○○下車離去，庚○○因無法於當天下午找出「紅線」
    ，遂於同日下午前往台中市警察局第六分局報案遭人強盜財
    物，經警循線於94年11月11日凌晨0 時許，在台中縣大雅鄉
    ○○路與民生路口查獲丙○○，並在其車上扣得其所有用以
    脅迫庚○○之運動發號槍1枝、庚○○交付之手錶1只，另由
    丙○○聯絡家人於同日提出其置於家中由庚○○所交付之現
    金5萬5千元及金項鍊1 條（手錶及現金均由庚○○領回，因
    庚○○否認該項鍊為其當時交付之項鍊，而未領回）。
二、按現行刑事訴訟法為保障被告之反對詰問權，排除具有虛偽
    危險性之傳聞證據，以求實體真實之發見，於該法第159 條
    第1 項明定被告以外之人於審判外之言詞或書面陳述，除法
    律有規定者外，不得作為證據。而刑事訴訟法第159條之1至
    159條之4有傳聞法則之例外規定，且被告以外之人於審判外
    之陳述，雖不符前4 條之規定，而經當事人於審判程序同意
    作為證據，法院審酌該言詞陳述或書面陳述作成時之情況，
    認為適當者，亦得為證據；當事人、代理人或辯護人於法院
    調查證據時，知有第159條第1項不得為證據之情形，而未於
    言詞辯論終結前聲明異議者，視為有前項之同意，刑事訴訟
    法第159條之5定有明文。本件檢察官、被告、辯護人並未就
    本院引為證據之被告以外之人於審判外之陳述有所爭執，且
    迄於言詞辯論終結前，均未主張有刑事訴訟法第159條第1項
    不得為證據之情形，是應認已同意作為證據，且經本院審酌
    後，認無不適當之情形，應認均有證據能力，合先敘明。
三、訊據被告丙○○、乙○○固坦承於上開時、地與告訴人庚○○見面，告訴人並有交付現金55000元、手錶1 只及金項鍊1
    條，惟均否認有何結夥3 人攜帶兇器強盜之犯行，均辯稱：
    庚○○係自願交付財物用以擔保可以找出「紅線」云云置辯
    ；被告丙○○之辯護人則以：被告丙○○若夥同被告乙○○
    、甲○○強盜，何以事隔多日，其等取得之現金及財物均由
    被告丙○○保管而未分贓？亦未花用？再被告等如欲強盜財
    物，告訴人庚○○駕駛之自小客車價值更高，將該車出售予
    贓車解體工廠，獲利更高。告訴人係自願提出身上之財物供
    作擔保，且被告丙○○為警查獲後隨即提出告訴人交付之財
    物，顯見被告取財物之目的只為擔保性質之保管，並無據為
    己有之不法意圖云云置辯；被告乙○○之辯護人則以：被告
    等人並無使告訴人庚○○不能抗拒而交付財物之情形，且被
    告等人如欲強盜告訴人庚○○之財物，依一般常理，得手後
    即會分贓，焉有可能於得手2 天後仍保有強盜來的財物而不
    朋分之理？且被告等人如志在強盜財物，豈有可能放過價值
    更高之告訴人庚○○所駕駛之汽車，只強盜其身上之財物？
    且被告丙○○當天所駕駛之車子確有遭人開槍，顯見被告丙○○與告訴人庚○○之友人紅線有糾紛，告訴人庚○○才會
    出面，並自願提供財物擔保友人紅線會出面與被告丙○○處
    理糾紛云云置辯。經查：
  (一)證人壬○○係接獲被告甲○○之電話前往台中市○○路之涵
    洞，證人壬○○再以電話聯絡證人即告訴人庚○○於94年11
    月9 日前往上開涵洞赴約，被告丙○○駕車搭載被告甲○○
    （坐於副駕駛座）及被告乙○○（坐於左後座）抵達涵洞時
    ，證人壬○○即坐上丙○○之車，證人庚○○見狀亦跟隨上
    車，嗣後證人庚○○於車上有交付現金5萬5千元、手錶1 只
    、金項鍊1 條等情，業據證人壬○○、庚○○於本院結證明
    確，且彼此之證述一致。又電話門號0000000000係證人壬○○以其名義申租並持用，證人庚○○則持用電話門號000000
    0000，上開二個門號於94年11月9日9時11分31秒起至11時45
    分31秒確有多次之通話紀錄，有台灣大哥大公司有關000000
    0000之資料查詢紀錄、有關0000000000之通聯調閱查詢單在
    卷可證（見本院卷(一)第185頁、偵字卷第21-24頁）。再者，
    被告丙○○於94年11月11日為警查獲時，經警查扣現金5萬5
    千元、手錶1只及金項鍊1條，而現金及手錶1 只業由證人庚○○領回，金項鍊則因證人庚○○表示非其所有而未領回等
    情，亦有搜索扣押筆錄及扣押物品目錄表及贓物認領保管單
    在卷可稽，核與被告丙○○、乙○○及甲○○供述相符。則
    94年11月9 日中午，證人庚○○係應證人壬○○之邀前往涵
    洞，並隨同證人壬○○坐上被告丙○○所駕駛之車子，證人
    庚○○於車上並有交付現金等財物，而被告丙○○取得證人
    庚○○交付之財物後，並未變賣花用或與其他被告朋分之事
    實，堪以認定。
  (二)證人壬○○於本院審理時結證稱：當時車子是行進中，駕駛
    （指丙○○）突然拿出槍，一手開車，一手拿槍，槍口對著
    庚○○，載至空地停車，要庚○○把身上的錢拿出來，庚○○就把錢、手錶、項鍊交給駕駛座或旁邊的人，後開往另一
    處，就要伊與庚○○下車，當時在車上，駕駛拿槍指著庚○○時，有說紅線對其開槍，要伊與庚○○把紅線找出來，但
    沒有說擔保之事，在車上丙○○及甲○○都未要伊交出身上
    財物，當天丙○○所持之槍與扣案之槍顏色相同，但型式不
    同等語。且證人庚○○上車後，好像有看到後擋風玻璃有破
    掉，被告丙○○突然停車在路邊，拿槍出來指著證人庚○○
    的頭，要其把現金、手錶、項鍊交出來，表示紅線向他開槍
    ，問證人庚○○是否認識紅線，證人庚○○回答不認識，紅
    線之事與之無關，被告丙○○即迫使證人庚○○把現金、手
    錶、項鍊交出來，證人庚○○因被告丙○○持槍，心生畏懼
    只好依指示把財物交付，當時被告甲○○、乙○○都未說話
    ，也未對證人庚○○有任何舉動，被告乙○○只有在被告丙○○要證人庚○○交出財物時，清點現金數額等情，亦據證
    人庚○○於本院審理時結證屬實。
  (三)被告丙○○取得告訴人庚○○之財物後，並未變賣花用或與
    其他被告朋分，而是將所得財物放在家中及車內保管，且被
    告丙○○於車上，確實有對證人壬○○、庚○○告知遭紅線
    開槍之事，並要求證人壬○○、庚○○找出紅線等情，詳如
    上述。而強盜財物時，行為人意在取得財物，至於財物多寡
    則非所問，故於犯案現場在被害人面前清點現金數額，並於
    多人共同犯案時，未就所得財物朋分，均與常情有違。是被
    告丙○○因被告甲○○表示證人庚○○認識紅線，才於案發
    當天約證人庚○○至涵洞，主觀上因此認定證人庚○○於車
    上所稱不認識紅線之人，係推諉之詞，遂憤而持槍脅迫證人
    庚○○找出紅線出面解決其車遭開槍之事，其脅迫證人庚○○交付財物，意在確保證人庚○○找出紅線出面，至於當場
    清點現金，則在避免日後返還時，就現金數額有所爭執，是
    被告丙○○主觀上並無不法所有之意圖至明。
  (四)當天被告丙○○所持用之槍枝，並非扣案之運動發號號槍一
    節，雖經證人庚○○、壬○○分別證述在卷，惟證人庚○○
    證稱槍枝之顏色為金色或銀色；證人壬○○則證稱與扣案之
    槍枝相同（即黑色），彼此證述不一，且案發當時因事出突
    然，在情緒驚恐之情形下，無法排除證人庚○○及壬○○因
    此未能清楚看清槍枝顏色及型式之可能性，而被告丙○○一
    再供稱扣案之槍枝即為當天持用之槍枝，再者，警方查獲被
    告丙○○時，亦當場在其車上（即案發當日使用之車）查扣
    運動發號槍及證人庚○○之手錶，並未查扣其他槍枝，是被
    告丙○○當天係持用扣案之運動發號槍甚明。
  (五)被告乙○○見被告丙○○持槍脅迫證人庚○○交出財物供作
    擔保時，竟於被告丙○○命證人庚○○將現金交其清點時，
    收受現金並加以清點，則被告乙○○於收受現金時，與被告
    丙○○就脅迫證人庚○○交出財物之行為，彼此有犯意之聯
    絡及行為之分擔，洵堪認定。
  (六)綜上所述，被告丙○○、乙○○所為證人庚○○係自願交付
    財物之辯解，顯係卸責之詞，不足採信。本件事證明確，被
    告丙○○、乙○○之強制犯行，堪以認定。
四、按被告行為後，刑法第41條第1項業經修正公布，並於95年7
    月1日施行，將易科罰金折算之標準，由「得以1元以上3 元
    以下折算1日」，提高為「得以新臺幣1千元、2千元或3千元
    折算1 日」，而行為時之易科罰金折算標準，修正前罰金罰
    鍰提高標準條例第2 條前段（現已刪除）規定，就其原定數
    額提高為100倍折算1日，則行為時之易科罰金折算標準，最
    高應以銀元300元折算1日，經折算為新臺幣後，應以新臺幣
    900元折算為1日。經比較修正前、後之規定，修正後之規定
    並未較有利於行為人，依刑法第2條第1項前段，應適用修正
    前規定，定其易科罰金之折算標準。
五、核被告丙○○、乙○○所為，均係犯刑法第304條第1項強制
    罪。公訴人認被告丙○○、乙○○係與被告甲○○強押告訴
    人庚○○上車，再持槍強盜其財物，容有誤會，惟其起訴之
    基本社會事實同一，本院自得變更起訴法條。其彼此間，有
    犯意之聯絡及行為之分擔，為共同正犯。爰審酌被告丙○○
    因車子遭人開槍欲找出紅線處理，在未查明告訴人庚○○與
    紅線之關係前，貿然持槍脅迫告訴人庚○○交出財物，用以
    擔保找出紅線，而被告乙○○僅於被告丙○○命告訴人庚○○將現金交其清點時，予以收受並清點，及其等犯後否認犯
    行等一切情狀，分別量處如主文所示之刑。又其等之犯罪時
    間在96年4 月24日以前，合於減刑之規定，爰依中華民國96
    年罪犯減刑條例第2條第1項第3款、第7條、第9 條之規定，
    減其刑期2分之1，並諭知易科罰金之折算標準。被告乙○○
    經本院判處拘役，其經合法傳喚無正當理由不到庭，爰不待
    其陳述逕行判決，附此敘明。扣案之運動發號槍係被告丙○○所有供犯罪所用之物，業據被告丙○○供明在卷，應併予
    宣告沒收。
六、函送併辦意旨略以：被告丙○○基於意圖為自己不法所有之
    概括犯意，於94年12月25日21時15分許，在台中市○○路○
    段25號前搭乘辛○○所駕駛之805-LV號計程車，當日21時30
    分許，計程車行經台中市北屯區芋園巷20號前，丙○○以電
    擊棒攻擊辛○○後頸部，使辛○○於以左手開啟車門後不支
    倒地，丙○○隨即坐上駕駛座駕車逃逸並拆取車上之無線通
    訊器材。丙○○又於95年1 月11日18時45分許，在台中市○○○路梅川東路口前搭乘戊○○鎮所駕駛之483-NK號計程車
    ，當日18時45分許，計程車行經台中市西屯區同志巷39-1號
    前，丙○○以電擊棒攻擊戊○○後方，戊○○以手格檔並取
    下汽車鑰匙打手機報案，丙○○遂以背包打破汽車擋風玻璃
    洩憤後逃離該處，因認被告丙○○涉有刑法第328條第1項之
    強盜罪嫌，且與上開起訴之加重強盜罪有裁判上一罪之連續
    犯關係等語，惟被告丙○○就上開起訴部分，業經本院認定
    不構成強盜罪而僅構成強制罪，已詳如上述，是併辦部分與
    起訴部分並無裁判上一罪之連續犯關係，本院無從併予審理
    ，應退由檢察官另為適法之處理。
貳、無罪部分
一、公訴人以被告甲○○與被告丙○○、乙○○共同意圖為自己
    不法所有，於94年11月9日12時15分許，駕駛2762-LJ號自用
    小客車，在台中市○○路高速公路涵洞下，見車號LN- 1820
    號自用小客車車主即告訴人庚○○獨自在車上休息，3 人乃
    下車，由被告丙○○持運動發號槍抵住庚○○腰部，將之押
    上2762- LJ號自用小客車，叫告訴人庚○○交出身上財物，
    至使告訴人庚○○不敢抗拒，將金項鍊1條、手錶1只、現金
    5萬5千元交與被告丙○○，被告丙○○等人隨後將庚○○丟
    在大雅鄉某處而後駕車離去，因認被告甲○○涉有結夥3 人
    攜帶兇器強盜罪嫌。訊據被告甲○○堅詞否認有何犯行，辯
    稱：伊只是幫丙○○請壬○○將庚○○約出來，並陪同丙○○前往，不知丙○○車上有帶扣案之槍，丙○○突然拿出槍
    ，伊也嚇一跳而未制止等語；辯護人則以：被告甲○○主觀
    上並無不法所有之意圖，被告甲○○得知被告丙○○遭紅線
    開槍，才請證人壬○○聯絡告訴人庚○○在涵洞下見面，被
    告甲○○聯絡之目的，並非向告訴人庚○○索討金錢財物，
    且被告甲○○在車上並未向告訴人庚○○要錢財，告訴人庚○○交付之財物亦非交給被告甲○○，客觀上並未向告訴人
    庚○○要錢財，且被告甲○○事前不知被告丙○○有帶扣案
    之槍枝，亦未分得任何財物，與被告丙○○、乙○○間亦無
    強盜行為之犯意聯絡等語置辯。而公訴人認被告甲○○涉有
    上開犯行，無非以告訴人庚○○於警、偵訊之指訴及扣案之
    運動發號槍為依據。然查，證人庚○○於警、偵訊陳稱遭人
    強押上車係不實之證述，證人庚○○係自行與友人壬○○坐
    上被告丙○○所駕駛之車輛等情，業據證人庚○○於本院迭
    次結證明確，且被告甲○○因得知被告丙○○遭紅線開槍，
    聽友人說告訴人庚○○認識紅線，其本身不認識告訴人庚○○，才轉請友人壬○○連絡告訴人庚○○出面，在車上時，
    均由被告丙○○與告訴人庚○○對話，被告丙○○突然拿出
    槍枝對著告訴人庚○○，脅迫告訴人庚○○交出身上之財物
    ，作為找出紅線之擔保，被告甲○○於車上並未對告訴人庚○○有任何恐嚇、脅迫之言語及行為等事實，業經本院認定
    如上。參以被告丙○○亦供稱案發當天持用之運動發號槍放
    置在駕駛座下之置物盒內，被告甲○○並不知道其有攜帶該
    槍，是被告丙○○與告訴人庚○○於談話中，突然取出扣案
    之槍對著告訴人庚○○，而脅迫其交出財物，因事出突然，
    且告訴人庚○○亦未將財物交予被告甲○○，同在之車上被
    告甲○○只是安靜地坐在車內，事後亦未分得告訴人甲○○
    交付之財物，難認其與被告丙○○就該行為有何犯意聯絡可
    言。此外，復查無其他積極證據足資證明被告甲○○有何公
    訴人起訴之犯行，其犯罪不能證明，應為無罪之諭知。
據上論斷，應依刑事訴訟法第299條第1項前段、第301條第1項、
第300條，刑法第2條第1項、第28條、第304條第1 項、修正前刑
法第41條第1項前段，刑法施行法第1條之1第1項、第2 項前段，
中華民國96年罪犯減刑條例第2條第1項第3款、第7條、第9 條，
修正前罰金罰鍰提高標準條例第2條，判決如主文。
本案經檢察官己○○到庭執行職務
中    華    民    國     97    年    1    月    18    日
                  刑事第八庭   審判長法  官  林慧英
                                     法  官  陳慧珊
                                     法  官  戴嘉慧
上正本證明與原本無異。
如不服本判決，應於收送達後10日內向本院提出上訴書狀（應敘
述具體理由並附繕本）。
上訴書狀如未敘述理由，應於上訴期間屆滿後20日內補提理由書
於本院。
                                     書記官  廖碩薇
中    華    民    國     97    年    1    月    18    日
附錄論罪科刑法條
刑法第304條
以強暴、脅迫使人行無義務之事或妨害人行使權利者，處3 年以
下有期徒刑、拘役或3百元以下罰金。
前項之未遂犯罰之。


司法院資訊處製作；財團法人民間司法改革基金會備份。
